【裁判字號】    94,訴,2051
【裁判日期】    950117
【裁判案由】    殺人未遂
【裁判全文】
臺灣板橋地方法院刑事判決              94年度訴字第2051號
公  訴  人  臺灣板橋地方法院檢察署檢察官
被      告  乙○○
指定辯護人?本院公設辯護人  甲○○
上列被告因殺人未遂案件，經檢察官提起公訴（94年度偵字第13
090號），本院判決如下：
    主  文
乙○○傷害人之身體，處有期徒刑壹年。
    事  實
一、乙○○與丙○○係夫妻，二人具有家庭暴力防治法第三條第
    一款之家庭成員關係，共同居住於臺北縣三峽鎮○○街五巷
    十八號。乙○○常因限制丙○○外出工作及與婆家接觸等細
    故與丙○○發生口角。於民國九十四年五月十三日五時三十
    分許，乙○○因不滿丙○○前晚下班後遲延返家十餘分鐘，
    竟基於恐嚇他人危害安全之犯意，對丙○○恐嚇稱：「限妳
    兩分鐘內離家，若兩分鐘內不出門，就要拿刀砍妳，看妳是
    要自己走出去，還是要被抬出去」等語，以此加害生命、身
    體之事，恐嚇丙○○致生危害於安全。乙○○見丙○○不從
    ，乃基於傷害之犯意，至廚房取丙○○所有之菜刀一把，持
    該菜刀砍傷丙○○之左後胸部，致丙○○受有左後胸部深部
    撕裂傷十二公分之傷害。嗣經警據報始悉上情，並扣得上開
    菜刀一把。
二、案經丙○○告訴臺北縣政府警察局三峽分局報請臺灣板橋地
    方法院檢察署檢察官偵查起訴。
    理  由
壹、程序方面：
??按被告以外之人於審判外之言詞或書面陳述，除法律有規定
    者外，不得作為證據。惟被告以外之人於審判外之陳述，經
    當事人於審判程序同意作為證據，法院審酌該言詞陳述或書
    面陳述作成時之情況，認為適當者，亦得為證據。當事人、
    代理人或辯護人於法院調查證據時，知有第一百五十九條第
    一項不得為證據之情形，而未於言詞辯論終結前聲明異議者
    ，視為有前項之同意，刑事訴訟法第一百五十九條第一項及
    第一百五十九條之五分別定有明文。查本件證人丙○○於警
    詢中、偵查中之陳述及恩主公醫院所製作有關丙○○之診斷
    證明書、恩主公醫院九十四年十一月十五日之函文暨丙○○
    病歷摘要用紙、病患病歷影本等資料（詳偵查卷第十三頁、
    本院卷第五十四頁至第六十二頁），固屬被告以外之人於審
    判外所為之言詞及書面陳述，惟被告及其辯護人迄本院言詞
    辯論終結前並未聲明異議，復經本院審酌證人丙○○係本件
    之被害人，警詢筆錄及偵訊筆錄均係證人丙○○就其親身經
    歷之事實所為之陳述，核無違法取證或證明力顯然過低之情
    事，而上開書面陳述作成時之情況，乃係醫院醫師本於專業
    知識所作成，具有相當之中立性與客觀性，如引用證人丙○
    ○之上開言詞陳述及恩主公醫院之診斷證明書、病歷資料等
    書面陳述作為證據應屬適當，依刑事訴訟法第一百五十九條
    之五之規定，應有證據能力，合先敘明。
貳、實體部分：
一、訊之被告乙○○固坦承與告訴人丙○○係夫妻關係，於上開
    時、地，因告訴人遲延返家十餘分鐘之事與告訴人發生口角
    ，並向告訴人稱：若於兩分鐘內不離家，要持刀砍伊等語，
    因告訴人不從，即持菜刀砍傷告訴人之事實，惟矢口否認有
    何殺人未遂犯行，辯稱：係因丙○○晚歸，伊欲趕其出家門
    ，但丙○○不出去，才持刀砍擊，其目的僅係趕丙○○出門
    而已，並無殺人之犯意云云。本院公設辯護人則為被告辯護
    稱：被告固有砍擊丙○○一刀，惟被告砍完一刀後即行停止
    ，足見被告並沒有殺害丙○○之意思等語。經查：被告周嘉
??正如何手持菜刀砍擊告訴人丙○○左後胸部一刀，致告訴人
    受有左後胸部深部撕裂傷十二公分之傷害等情，業據被告乙
    ○○於警詢、偵訊及本院準備、審理程序時自承在卷，核與
    證人即告訴人丙○○於警詢、偵查及本院審理時證述情節相
    符（詳臺灣板橋地方法院檢察署九十四年度偵字第一三０九
    ０號卷、第三頁、第二十一頁及本院卷第七十五頁至第八十
    三頁），並有財團法人恩主公醫院診斷證明書一紙、該院九
    十四年十一月十五日（九四）恩醫事字第０一五九八號函一
    紙暨檢附之病歷摘要紀錄、病歷影本各一份及告訴人受傷照
    片五幀在卷可參（詳偵查卷第十三、十四頁、本院卷第五十
??四頁至第六十二頁），被告自白查與事實相符，應堪採信。
    本件事證已臻明確，被告犯行洵堪認定，應依法論科。
二、核被告乙○○所為，係犯刑法第二百七十七條第一項之傷害
    罪。又被告於傷害前，即以「限妳兩分鐘內離家，若兩分鐘
    內不出門，就要拿刀砍妳，看妳是要自己走出去，還是要被
    抬出去」之加害生命、身體之事恐嚇告訴人，致生危害於安
    全，此恐嚇危害安全之危險行為，已為其後進而傷害之實害
    行為所吸收，不另論罪。公訴意旨以被告所為，係犯刑法第
    二百七十一條第二項、第一項之殺人未遂罪，惟按刑法上殺
    人未遂罪與傷害罪之區別，應以加害人有無殺意為斷，以戕
??害他人生命之故意，著手於刺殺之實行而未發生死亡之結果
    ，為殺人未遂；倘無使人喪失生命之故意，僅在使其身體、
    健康受到傷害，則為傷害罪，二罪皆發生傷害之結果，衹其
    主觀犯意及身體傷害程度不同而已。而欲認定行為人砍殺他
    人究係出於殺人之犯意或傷害之犯意，被害人之受傷傷痕多
    寡、行為人下手輕重如何、是否為致命部位、所用兇器之利
    鈍等，雖可藉為認定有無殺意之心證，且為重要之參考資料
    ，但非判斷殺人與傷害之絕對標準，仍須斟酌當時客觀環境
    及其他具體情形加以判斷，最高法院著有八十四年度臺上字
    第三一七九號、九十年度臺上字第一八九七號、第一二八一
    號、九十一年度臺上字第四八九三號判決意旨可資參照。查
    被告與告訴人丙○○係夫妻關係，本件係起因於被告不滿告
    訴人下班後遲延返家，欲將告訴人趕出家門，告訴人不從，
    被告始持菜刀砍傷告訴人，可見被告與告訴人間並無深仇大
    恨，被告應無殺害告訴人之動機。其次，告訴人經送往恩主
    公醫院救治時，意識清醒、血壓、脈搏、呼吸皆正常，並無
    立即之生命危險等情，亦有前開恩主公醫院之病歷摘要紀錄
    一紙附卷可按，足認被告下手非重，否則以被告年輕力壯，
    又持菜刀之銳利凶器，若係基於殺人犯意為之，告訴人所受
    之傷勢當不僅止於此？再者，證人丙○○亦證稱：被告只有
    持菜刀砍伊一刀，砍完後要伊上樓問伊小孩是要跟被告出去
    還是讓伊帶走等語（詳前開審判筆錄），倘被告確有殺害告
    訴人之犯意，理應持刀連續砍擊告訴人，焉有僅對告訴人砍
    擊一刀，即行罷手，復與告訴人上樓之理？足見被告於行為
    當時僅係有傷害告訴人丙○○身體之傷害犯意，主觀上並無
    殺人之犯意至明，從而公訴人認被告乙○○係犯刑法第二百
    七十一條第二項、第一項之殺人未遂罪嫌云云，尚有誤會，
    惟起訴事實相同，爰依法變更起訴法條。爰審酌被告與告訴
    人丙○○為夫妻關係，僅因告訴人丙○○晚歸十餘分鐘即持
    刀傷人，犯罪動機殊為可訾，惡性匪淺，不宜輕縱，告訴人
    所受傷害雖無生命危險，惟左後胸部深部撕裂傷之受傷程度
    非輕，迄未與告訴人達成民事和解，復於審理中不思反省自
    己衝動性格實為本件犯罪主因，猶一再將其犯罪行為之動機
    諉責於告訴人，犯罪後之態度難認良好等一切情狀，量處如
    主文所示之刑，以資儆懲。至扣案菜刀乙把，雖為被告供犯
    本件傷害犯行所用之物，惟並非被告所有之物，爰不諭知沒
    收，附此敘明。
參、另臺灣板橋地方法院檢察署以九十四年度偵字第一七六六一
    號案件移送併案審理意旨略以：被告乙○○另基於加害他人
    生命之概括犯意，連續於九十四年五月十三日十三時一分、
    九十四年五月十三日十三時二十分、九十四年五月十四日十
    時三十分、九十四年五月十五日八時三十分、九十四年六月
    二十一日十四時五十六分，以其號碼為000000000
    0號之行動電話傳簡訊「不接電話就沒事嗎我勸妳還是接比
    較好喔」、「好啊不接就沒事了是嗎我沒耐性了我走最後一
    步看你比較會躲還是我比較會躲還是我比較會找」、「還有
    啥事我不敢做的我求死找兩個墊背也不錯就來試試我敢不敢
    吧給妳幾天吃飽好好睡覺還是要跟我玩妳躲我找也行就來試
    試」、「我只求離婚啥麼我都可以不要不要再逼我做我不願
    意做的事囉何事要出面回應啊別讓我等一天又一天我真的不
    知那天會再做出我不願意做的事出來」、「要玩法律好跟妳
    玩三天沒給我孩子生活費問題那就接我向法院申請的傳票吧
    」等文字至告訴人丙○○0000000000號行動電話
    內，以此加害生命、身體之事，恐嚇丙○○，致生危害於其
    安全。被告此部份犯行，涉犯刑法第三百零五條之恐嚇罪，
    與本案起訴部份有連續犯之裁判上一罪之關係，爰移請併案
    審理。查觀諸上開簡訊內容，係被告持刀砍傷告訴人後，被
    告找尋告訴人不著，且因告訴人拒接被告之電話，始以簡訊
    恐嚇告訴人，其目的無非要告訴人出面解決，應認此部分之
    恐嚇犯行，係被告另行起意，與前開論罪科刑部分，顯非同
    一案件，應非起訴效力所及之範圍，本院自無從併為審理，
    應移由臺灣板橋地方法院檢察署檢察官另行處理，併此敘明
    。
據上論斷，應依刑事訴訟法第二百九十九條第一項前段、第三百
條，刑法第二百七十七條第一項，罰金罰鍰提高標準條例第一條
前段，判決如主文。
本案經檢察官涂永欽到庭執行職務。
中    華    民    國    95    年     1    月    17    日
                  刑事第十八庭  審判長法  官  李幼妃
                                      法  官  張紹省
                                      法  官  陳秀慧
上列正本證明與原本無異。
如不服本裁定應於送達後十日內向本院提出上訴狀
                                      書記官  陳秀慧
中    華    民    國    95    年    1     月    17    日
附錄本案論罪科刑法條全文：
刑法第二百七十七條第一項：
傷害人之身體或健康者，處三年以下有期徒刑、拘役或一千元以
下罰金。


司法院資訊處製作；財團法人民間司法改革基金會備份。
